【裁判字號】    95,訴,1165
【裁判日期】    951229
【裁判案由】    偽造有價證券等
【裁判全文】
臺灣板橋地方法院刑事判決              95年度訴字第1165號
公  訴  人  臺灣板橋地方法院檢察署檢察官
被      告  丙○○
指定辯護人  本院公設辯護人  乙○○
上列被告因偽造有價證券等案件，經檢察官提起公訴（95年度偵
緝字第679號），本院判決如下：
    主  文
丙○○意圖為自己不法之所有，而侵占對於業務上所持有之物，
處有期徒刑陸月；又意圖供行使之用，而偽造有價證券，處有期
徒刑壹年陸月，如附表所示之偽造支票紙均沒收之；應執行有
期徒刑壹年拾月，緩刑伍年，如附表所示之偽造支票紙均沒收
之；丙○○並應向京都廣告事業有限公司支付新臺幣貳拾肆萬元
，給付方式如下：自民國九十五年十二月十五日起按月（期）於
每月十五日前給付新臺幣壹萬伍仟元（共十六期），如有一期未
履行，視為全部到期。
    事  實
一、丙○○自民國90年10月間起至94年5 月25日止，任職址設臺
    北縣板橋市○○路○ 段202 之8 號3 樓「京都廣告事業有限
    公司」（下稱京都公司），擔任會計工作，負責為京都公司
    記帳及向京都公司負責人甲○○領取款項後繳納京都公司營
    利事業所得稅暨全體員工之勞健保費等工作，為從事上開業
    務之人，詎因經濟窘困，竟基於意圖為自己不法所有之業務
    侵占犯意，於94年5 月25日，在京都公司內，利用職務上之
    便，將向甲○○所領取原應持之繳交京都公司營利事業所得
    稅及員工勞健保費用、滯納金等，共計新臺幣（下同）20萬
    元款項侵占入己。復於同日，未經京都公司同意，即意圖供
    行使之用，在京都公司甲○○辦公桌抽屜內，竊取京都公司
    所有、付款人均為玉山商業銀行板橋分行、支票號碼分為AG
    0000000 、AG0000000 、AG0000000 號空白支票3 紙得手後
    ，旋於同日，在上開地點接續偽填該等支票之發票日、票面
    金額及盜蓋京都公司暨甲○○之支票印鑑章於其上完成發票
    手續，而偽造完成該等支票（詳細之偽造支票發票日、票面
    金額均詳如附表所示）後，持交他人調現使之交付表彰支票
    面額之金錢而行使之，嗣因甲○○發現丙○○請假後未續假
    上班逕行離職而公司內有支票遺失，遂申請將如附表所示支
    票掛失止付報警處理始循線查悉上情。
二、案經京都公司代表人甲○○訴請臺灣板橋地方法院檢察署檢
    察官偵查起訴。
    理  由
一、證據能力：
    按被告以外之人於審判外之言詞或書面陳述，除法律有規定
    者外，不得作為證據，刑事訴訟法第159條第1項定有明文，
    此即學理上所稱「傳聞證據排除法則」。又被告以外之人於
    審判外之陳述，雖不符同法第159條之1至第159條之4之規定
    ，而經當事人於審判程序同意作為證據，法院審酌該言詞陳
    述或書面陳述作成時之情況，認為適當者，亦得為證據。當
    事人、代理人或辯護人於法院調查證據時，知有第159條第1
    項不得為證據之情形，而未於言詞辯論終結前聲明異議者，
    視為有前項之同意，此則據同法第159條之5規定甚明。而鑒
    於採用傳聞證據排除法則之重要理由之一，係因傳聞證據未
    經當事人之反詰問予以覈實，若當事人願放棄對原供述人之
    反對詰問時，原則上即可承認該傳聞證據之證據能力，而揆
    諸我國刑事訴訟法第159條之5之立法理由，除參照前述傳聞
    證據排除法則之基本法理外，亦參考日本刑事訴訟法第326
    條之立法例，查日本刑事審判實務之運作，有關檢察官及被
    告均同意作為證據之傳聞書面材料或陳述，可直接援引該國
    刑事訴訟法第326 條作為傳聞例外之法律依據，僅在檢察官
    與被告不同意之情況下，乃須根據其他傳聞例外規定俾以斟
    酌該等書面材料或陳述是否具有證據能力，在當事人間無爭
    執之案件中，傳聞證據基本上均可依據前引規定提出於法院
    使用。據此，我國刑事訴訟法第159條之5之適用應可作同上
    之解釋，本件證人即告訴人甲○○、證人即經被告持如附表
    編號一所示支票調現之吳瑞華在偵查中之證述或結證等，固
    為被告以外之人在審判外之言詞、書面陳述，屬傳聞證據，
    惟公訴人、被告、辯護人就前開審判外之陳述，迄於言詞辯
    論終結前未為異議之聲明，而本院審酌前開證人陳述作成時
    之情況，核無違法取證及證明力明顯過低之瑕疵，本院認為
    以上述傳聞證據作為證據均為適當，故依諸上開規定及說明
    ，前引被告以外之人於審判外之陳述是否屬於傳聞之例外，
    無庸先行考量刑事訴訟法第159 條之1 第2 項、第159 條之
    2 至第159 條之4 等規定，得逕依同法第159 條之5 規定作
    為證據。
二、認定事實所憑之證據：
    訊據被告丙○○對上揭事實坦承不諱，核與證人即經被告持
    如附表編號一所示支票調現之吳瑞華於偵查中結證情節相符
    ，並經證人即告訴人甲○○於偵查及本院審理時證述明確，
    且有票據號碼為AG0000000 、AG0000000 、AG0000000 號支
    票之票據掛失止付通知書、票據號碼為AG0000000 號之支票
    、退票理由單、掛失止付票據提示人資料查報表、遺失票據
    申報書、玉山銀行板橋分行95年5 月4 日玉山板橋字第0605
    0404號函、有限責任臺北市第一信用合作社95年5 月15日北
    市一信建字第13號函及所附之高國明開戶基本資料、臺灣票
    據交換所95年5 月4 日台票總字第0950004249號函、京都公
    司全民健康保險投保單位（被保險人）94年1 月至同年5 月
    之欠費明細表及繳付單據、財政部臺灣省北區國稅局京都公
    司93年度營利事業所得稅結算稅額繳款書、京都公司94年3
    月至同年4 月之營業人銷售額與稅額申報書、玉山銀行（戶
    名為官素英，帳號為0000000000000 號）存摺封面及內頁影
    本、玉山銀行（戶名為京都廣告事業有限公司，帳號為0000
    000000000 號）存摺封面影本各1 份附卷可稽，足認被告前
    開不利於己之自白與事實相符，可以採信。本件事證明確，
    被告前開犯行堪以認定。
三、新舊法之比較適用：
    按被告行為後，與其本件犯行有關之刑法第2 條法律變更適
    用、第51條第5 款數罪併罰、第55條牽連犯等規定，已於94
    年1 月7 日經立法院修正三讀通過，總統命令公布，95年7
    月1 日施行，茲就該等規定之新舊法比較適用析述如下：
(一)、第2 條：
      刑法第2 條係規範行為後法律變更適用所生新舊法律比較
      適用之準據法，於新法施行後，應逕適用新法第2 條第1
      項之規定，為「從舊從輕」之比較。
(二)、第51條第5 款：
      被告行為後，刑法第51條亦於95年7 月1 日起修正施行，
      修正前刑法第51條規定：「數罪併罰，分別宣告其罪之刑
      ，依左列各款定其應執行者：」其中第5 款規定：「宣告
      多數有期徒刑者，於各刑中之最長期以上，各刑合併之刑
      期以下，定其刑期。但不得逾20年。」修正後刑法第51條
      第5 款規定：「宣告多數有期徒刑者，於各刑中之最長期
      以上，各刑合併之刑期以下，定其刑期。但不得逾30年。
      」比較結果，修正後刑法並非較有利於行為人，依刑法第
      2 條第1 項本文從舊原則之規定，仍應依修正前刑法定其
      應執行之刑。
(三)、第55條：
      關於牽連犯之規定，依修正前即行為時之規定，應從一重
      處斷；然依修正後之刑法已刪除牽連犯之規定，則所犯數
      罪應依數罪併罰之規定分論併罰。比較新舊法之規定，修
      正後之規定並非較有利於被告，是以就被告所犯竊盜及偽
      造有價證券2 罪間，適用行為時之法律，即適用修正前刑
      法第55條牽連犯之規定，從一重罪處斷，對被告自係較為
      有利。
(四)、綜合上述各條文修正前、後之比較，並依諸「新舊刑法關
      於刑之規定，雖同採從輕主義，係適用最有利於行為人之
      法律，既曰法律，自較刑之範圍為廣，比較時應就罪刑有
      關之共犯、未遂犯、連續犯、牽連犯、結合犯以及累犯加
      重、自首減輕、暨其他法定加減原因、與加減例等一切情
      形，綜其全部之結果，而為比較，再適用有利於行為人之
      法律處斷」（參照最高法院24年上字第4634號判例要旨）
      及修正後刑法第2 條第1 項前段、後段規定之「從舊、從
      輕」原則，爰依整體比較結果，適用被告行為時之法律，
      即修正前刑法之相關規定、罰金罰鍰提高標準條例第1 條
      前段，予以論處。
四、應適用之法律、科刑審酌事由及沒收物之處理：
(一)、按被告任職京都公司期間，職司會計工作，負責為京都公
      司記帳及向京都公司負責人甲○○領取款項後繳納京都公
      司營利事業所得稅暨全體員工之勞健保費等工作，為從事
      上開業務之人，詎其竟將業務上所持有京都公司所有之款
      項侵占入己，其此部份所為，係犯刑法第336 條第2 項之
      業務侵占罪。又其竊取京都公司所有之支票，並未經京都
      公司同意即擅自盜用京都公司、甲○○之支票印鑑章開立
      如附表所示支票向他人調現之行為，係犯刑法第320 條第
      1 項竊盜罪及刑法第201 條第1 項之意圖供行使之用而偽
      造有價證券罪。被告盜用印章之行為，係偽造有價證券之
      階段行為；而其行使偽造有價證券之低度行為，復為其偽
      造之高度行為所吸收，均不另論罪。至被告行使偽造有價
      證券以使人交付表彰票面金額之財物，本即含有詐欺之性
      質，不另論以詐欺取財罪；又被告接續數次盜用京都公司
      、甲○○支票印鑑章開立偽造支票3 張部分，時間皆甚為
      密接，且地點相同，又均係侵害同一法益，依一般社會觀
      念難以強行分離，顯係基於單一犯意接續所為，為接續犯
      ，而屬單純一罪。至其所犯上開竊盜罪與偽造有價證券罪
      2 罪間，有方法目的之牽連關係，為牽連犯，應依修正前
      刑法第55條規定，從一重之偽造有價證券罪處斷。被告上
      開所犯偽造有價證券罪、業務侵占罪2 罪間，犯意個別，
      行為互殊，應予分論併罰。
(二)、爰審酌被告受人僱用，不知忠誠行事，竟利用職務上機會
      侵占告訴人交付之款項及竊取支票後加以偽造行使，足以
      破壞票據流通信用，並已造成告訴人財產上損失，所為甚
      屬不該，然其前無犯罪紀錄，有臺灣高等法院被告前案紀
      錄表可稽，素行非劣，且係因其夫楊承豪車禍受傷急需款
      項就醫及扶養子女維持家計，一時失慮下方為本件犯行等
      情，經被告提出楊承豪在國立臺灣大學醫學院附設醫院出
      院病歷摘要、戶籍謄本等附卷為憑，而其犯後坦承犯行，
      並與告訴人達成和解（見本院95年11月14日審判筆錄第6
      頁），兼衡其犯罪動機、目的、手段、智識程度、生活狀
      況等一切情狀，就其前開所犯各罪，分別量處如主文所示
      之刑，並定其應執行之刑。又被告行為後，刑法第59條之
      規定，業於94年2 月2 日修正公布，於95年7 月1 日施行
      ，由原所定「犯罪之情狀可憫恕者，得酌量減輕其刑」，
      修正為「犯罪之情狀顯可憫恕，認科以最低刑度仍嫌過重
      者，得酌量減輕其刑。」惟此規定，為法院就刑之酌減審
      認標準見解之明文化，非屬法律之變更，有最高法院95年
      度第8 次刑事庭會議紀錄可考。爰審酌被告係因上情，一
      時失慮誤觸刑典，且無前科，足認其惡性非重，且犯後業
      已坦承犯行，並與告訴人達成和解，本院認被告犯罪情節
      尚非重大，惟所犯之偽造有價券罪法定本刑為3 年以上有
      期徒刑，與其犯罪情節相較，實屬情輕法重，揆其前開犯
      罪情狀，客觀上非無堪資憫恕之處，即處以法定最低刑度
      猶嫌過重，爰就其本件所犯偽造有價證券罪部分，依刑法
      第59條規定減輕其刑。
(三)、復按被告行為後，刑法於94年2 月2 日修正公布，95年7
      月1 日施行，有關緩刑之規定，犯罪在新法施行前，新法
      施行後裁判，緩刑之宣告，應適用新法第74條之規定，有
      最高法院95年度第8 次刑事庭會議紀錄可考。本院審酌被
      告未曾因故意犯罪受有期徒刑以上之刑之宣告，有上開臺
      灣高等法院被告全國前案紀錄表可參，且被告事後業與告
      訴人達成和解，被告因一時失慮，偶罹刑典，歷此偵審程
      序及罪刑之宣告後，應知警惕而無再犯之虞，因認所宣告
      之刑以暫不執行其刑為適當，揆諸上開說明，爰依修正後
      刑法第74條第1 項第1 款規定，宣告緩刑5 年，以勵自新
      。次按「緩刑宣告，得斟酌情形，命犯罪行為人向被害人
      支付相當數額之財產或非財產上之損害賠償。」修正後刑
      法第74條第2 項第3 款亦定有明文，查本件被告與告訴人
      當庭達成和解，被告同意以主文所示分期付款方法，賠償
      告訴人24萬元，如未按期履行，願受撤銷緩刑宣告之處分
      （參見本院95年11月14日審判筆錄第6 頁），本院斟酌上
      開各項情狀後，認於被告緩刑期間課予上開負擔，乃為適
      當，爰併予宣告之。
(四)、如附表所示之支票3 紙，為被告所偽造之有價證券，不問
      屬於犯人與否，均應依刑法第205 條規定宣告沒收之。
據上論斷，應依刑事訴訟法第299 條第1 項前段，刑法第2 條第
1 項前段、第201 條第1 項、第320 條第1 項、第336 條第2 項
、修正前刑法第55條、第205 條、第59條、修正前第51條第5 款
、第74條第1 項第1 款、第2 項第3 款，罰金罰鍰提高標準條例
第1 條前段，判決如主文。
本案經檢察官郭季青到庭執行職務。
中    華    民    國    95    年    12    月    29    日
                  刑事第十九庭審判長法  官  許必奇
                                    法  官  鄧雅心
                                    法  官  陳明偉
附表：
┌──┬────┬──────┬─────┬────┬─────┐
│編號│付款銀行│ 帳      號 │ 票    號 │發 票 日│金    額  │
│    │        │            │          │        │          │
├──┼────┼──────┼─────┼────┼─────┤
│一  │玉山商業│000000000   │AG0000000 │94.7.30 │83,686元  │
│    │銀行板橋│            │          │        │          │
│    │分行    │            │          │        │          │
├──┼────┼──────┼─────┼────┼─────┤
│二  │同上    │同上        │AG0000000 │94.6.20 │364,200元 │
├──┼────┼──────┼─────┼────┼─────┤
│三  │同上    │同上        │AG0000000 │94.6.25 │78,600元  │
└──┴────┴──────┴─────┴────┴─────┘
以上正本證明與原本無異。
如不服本判決應於送達後10日內向本院提出上訴狀。
                                    書記官  陳慧儷
中    華    民    國    95    年    12    月    29    日
附錄本案論罪科刑法條全文：
刑法第320條
意圖為自己或第三人不法之所有，而竊取他人之動產者，為竊盜
罪，處5年以下有期徒刑、拘役或500元以下罰金。
意圖為自己或第三人不法之利益，而竊佔他人之不動產者，依前
項之規定處斷。
前二項之未遂犯罰之。
刑法第336條：
對於公務上或因公益所持有之物，犯前條第1 項之罪者，處1 年
以上7年以下有期徒刑，得併科5千元以下罰金。
對於業務上所持有之物，犯前條第1 項之罪者，處6 月以上5 年
以下有期徒刑，得併科3千元以下罰金。
前2 項之未遂犯罰之。
刑法第201條：
意圖供行使之用，而偽造、變造公債票、公司股票或其他有價證
券者，處3 年以上10年以下有期徒刑，得併科3 千元以下罰金。
行使偽造、變造之公債票、公司股票或其他有價證券，或意圖供
行使之用，而收集或交付於人者，處1 年以上7 年以下有期徒刑
，得併科3千元以下罰金。


司法院資訊處製作；財團法人民間司法改革基金會備份。
